【裁判字號】    98,交聲,158
【裁判日期】    980806
【裁判案由】    違反道路交通管理處罰條例聲明異議
【裁判全文】
臺灣新竹地方法院交通事件裁定         98年度交聲字第158號
移送機關    臺北市交通事件裁決所
異議人即
受處分人    甲○○（原名沈孟樺）
上列異議人即受處分人因違反道路交通管理處罰條例案件，對於
臺北市交通事件裁決所中華民國98年2月16日北市裁罰字第裁22-
Z00000000號違反道路交通管理事件裁決書，聲明異議，本院裁
定如下：
    主  文
異議駁回。
    理  由
一、原處分意旨略以：異議人即受處分人甲○○（原名沈孟樺）
    於民國97年11月28日下午5時3分許，駕駛車號BM-6562號自
    用小客車，行經國道1號汐止高架25.4公里處時，為內政部
    警政署國道公路警察局第一警察隊警員攔停後，以其行駛路
    肩為由，開立公警局交字第Z00000000號舉發違反道路交通
    管理事件通知單（下稱舉發單），舉發異議人違反道路交通
    管理處罰條例第33條第1項第9款之規定，因異議人違規行為
    明確，爰依法裁處異議人罰鍰新臺幣（下同）4,000元，並
    記違規點數1點。
二、異議意旨略以：異議人駕車行駛路肩案，已申訴原委，但高
    速公路相關單位仍函文指稱異議人未保持安全距離，又聲稱
    警員目睹及告知異議人違規，然異議人有幾點不明：
(一)、所謂保持距離是與前車的行車及狀況突變的應變距離可保安
    全。97年11月28日下午5時3分是因內側車道車輛無法緊急煞
    車，閃避至外側車道，當時異議人有點驚嚇，在1、2秒間實
    在無法與插進來的前車保持距離，為免追撞，只好隨同右靠
    ，才會駛上路肩，如何保持安全距離。
(二)、所謂警員目睹異議人駕車行駛路肩時間多久？路程多長？異
    議人可以非常肯定將車右靠後超過前車即駛回內側，當下前
    車均降速，異議人未裝測速器，且未看到警員，才會保持等
    速前行。迨行駛4、5公里遠才被警員在內側攔下，告知異議
    人違規行駛路肩超車，異議人本欲向警員說明原因，但警員
    不肯採信，執意開單，然路肩的功能是否讓緊急狀況發生時
    ，可暫時緩衝做應變處理，避免發生車禍之用？還是任何車
    輛除了救護車外，均不可開上行駛？時間未超過2分鐘，距
    離未超過100公尺，算不算違規？警員當時含糊表示異議人
    駕車行駛路肩、速度過快，異議人考量當時有要事情處理，
    且在高架路路肩停車甚為危險，才未與警員理論，簽單了事
    ，然警員舉發應有真實性，罰單也要合情合理，不要有老大
    心態，為此，依法聲明異議。
三、按「路肩」係指設於車道之外側，路面邊線與護欄或邊溝間
    之部分，高速公路及快速道路交通管制規則第2條第16款定
    有明文。考其立法目的，係在促令汽車駕駛人安全駕駛，並
    確實空出路肩車道，供因機件故障或其他緊急情況無法繼續
    行駛之車輛暫時停車待援，或執行任務之救護車、消防車、
    警備車、工程車、救濟車及吊車得以順利執行道路救護、救
    援之工作。又汽車行駛於高速公路、快速公路或設站管制之
    道路，不遵使用限制、禁止、行車管制及管理事項之管制規
    則而有下列行為者，處汽車駕駛人3,000元以上6,000元以下
    罰鍰：九、未依規定使用路肩；汽車駕駛人有違反道路交通
    管理處罰條例第33條第1項之情形者，記違規點數1點，道路
    交通管理處罰條例第33條第1項第9款、第63條第1項第1款亦
    有規定。
四、經查：
(一)、異議人於97年11月28日下午5時3分許，駕駛車號BM-6562號
    自用小客車，行經國道1號汐止高架25.4公里處時行駛路肩
    ，為內政部警政署國道公路警察局第一警察隊警員攔停後，
    以其行駛路肩為由，開立公警局交字第Z00000000號舉發單
    ，舉發異議人違反道路交通管理處罰條例第33條第1項第9款
    之規定，嗣臺北市交通事件裁決所並據以裁處異議人罰鍰4,
    000元，並記違規點數1點等情，業經異議人供明在卷，核與
    證人即本件舉發警員許木順於本院審理時證述之情節大致相
    符，並有舉發單及裁決書各1份在卷可佐，堪認為事實。
(二)、異議人固辯稱其係為閃避內側車道之車輛才駛入路肩云云。
    惟依證人許木順於本院審理時結證供稱：「當時我駕駛巡邏
    車在路肩慢速巡邏，因在路肩行駛有危險性，所以會特別注
    意後方來車狀況，發現車後方異議人駕駛之自小客車違規行
    駛路肩約1-2秒，行駛約30-50公尺，於超越外側車道的車子
    後再切入外側車道，應該是看到警車才從路肩變換車道，我
    往前跟車約1公里將其攔下，當時車流量正常，沒特別注意
    到車輛有減速的情況。整個過程異議人的車速很快，都在車
    道裡面鑽，依照當時異議人車行狀況，他的車速比外側車道
    快很多，若是緊急閃避的話應該是會減速，不可能會一直加
    速。」等語（見本院卷第23頁至第24頁），則異議人辯稱其
    係為閃避車輛而駛入路肩云云，實無證據證明。又異議人於
    駛入路肩後，時速比外側車道車輛速度快約20公里，並超越
    前車駛入外側車道一節，業經證人許木順供述如上，核與異
    議人自承確於行駛路肩後超越外側車道車輛之情相符，堪認
    異議人自外側車道駛入路肩時，尚有餘裕加速前駛之事實，
    如異議人係突遭內側車道車輛逼迫而駛入路肩，依當時情狀
    ，應是緊急避險，值此突發狀況，異議人應甚為驚訝、恐慌
    ，於閃避危險後，衡諸常情應會減速或暫停路肩，以便回復
    情緒，斷無於偶遇突發狀況，並即時閃避危險後，仍加速行
    駛且超越前車之可能，是異議人此部分所辯，即與常情有違
    ，無足採信，其於上開時地違規行駛路肩，堪以認定。
四、綜上所述，本件異議人所辯並不可信，其於上開時地違規行
    駛路肩應可認定，原處分機關援引道路交通管理處罰條例第
    33條第1項第9款及第63條第1項第1款之規定，裁處異議人罰
    鍰4,000元，並記違規點數1點，於法並無不合，本件異議為
    無理由，應予駁回。
五、據上論斷，應依道路交通案件處理辦法第19條，裁定如主文
    。
中    華    民    國    98    年    8     月    6    日
                  交通法庭  法  官  林昌義
以上正本證明與原本無異。
如不服本裁定，應於裁定送達後5日內向本院提出抗告狀。
中    華    民    國    98    年    8     月    6    日
                            書記官  黃詩傑


司法院資訊處製作；財團法人民間司法改革基金會備份。
